【裁判字號】    90,自,657
【裁判日期】    901101
【裁判案由】    誣告等
【裁判全文】
臺灣臺北地方法院刑事裁定                            九十年度自字第六五七號
    自  訴  人  丙○○
    自  訴  人  乙○
    被      告  甲○○
右列被告因誣告案件，經自訴人提起自訴，本院裁定如左：
    主  文
自訴駁回。
    理  由
一、按法院或受命法官於自訴案件第一次審判期日前訊問及調查結果，如認為案件有
    刑事訴訟法第二百五十二條至第二百五十四條之情形者，得以裁定駁回其自訴，
    同法第三百二十六條第三項定有明文。
二、自訴意旨：訴外人胡忠卿、葉志仁、許黃淑亭（下稱；胡忠卿三人）前委任被告
    甲○○律師，四人共同基於誣告及偽證犯意連絡，於八十五年九月十九日具狀向
    台灣台北地方法院檢察署（下稱：台北地檢署）告訴─八十五年度偵字第二０八
    八二號，誣指自訴人二人共犯背信、使公務員登記不實罪嫌；該案嗣經移由台灣
    士林地方法院檢察署（下稱：士林地檢署）以八十五年度偵字第一０七六六號案
    件偵辦並對自訴人提起公訴，臺灣士林地方法院（下稱：士林地院）再以八十六
    年度易字第一七五六號判決，將自訴人以背信罪名判處有期徒刑二年；自訴人提
    起上訴後，由台灣高等法院以八十六年度上易字第六八０一號判決駁回上訴，該
    案因而確定。但是，該件刑案所採信證據涉及胡忠卿三人與甲○○共同偽證之結
    果，亦即：自訴人丙○○前曾對葉志仁、許黃淑亭及自訴人乙○訴請塗銷抵押權
    登記，由台灣台北地方法院（下稱：台北地院）以八十五年度訴字第三六六九號
    民事案件審理，甲○○當時係葉、許二人訴訟代理人，胡忠卿則為證人，但甲○
    ○竟指導胡忠卿三人謊稱：乙○在調解時，於七十八年八月十二日開立面額新台
    幣（以下同）三千萬元本票一張，交付胡君做為抵押債權，胡君嗣以許、葉二人
    為抵押債權人，因而就乙○所有坐落台北縣萬里鄉○○里○○段瑪鍊港內小段第
    七六、七七、七八、七八之一號土地所有權全部，設定本金最高限額三千六百萬
    元之抵押權。由於胡忠卿依據上述方式偽證，自訴人丙○○因而敗訴；進而遭受
    胡忠卿三人誣告背信，並被判處徒刑確定。因認甲○○涉及共同誣告、偽證罪，
    二者有方法、結果之牽連關係。且本案與台灣高等法院上訴字第一四０四號案件
    係相牽連案件，二者宜合併審理。
三、按刑事訴訟法第六條第三項規定，不同級法院管轄之案件相牽連者，得合併由其
    上級法院管轄。已繫屬於下級法院者，其上級法院得以裁定命其移送上級法院合
    併審判。但第七條第三款之情形，不在此限。本件自訴欠缺合併審理要件，無從
    併由台灣高等法院審理，先予說明。又，偽證罪僅得由一人實施，無法由數人共
    同實施之可能，此為司法院八十年一月一日（八一）廳刑一字第一三五二九號函
    所附法律問題之研究意見；故自訴人主張被告涉有共同偽證一節，應係指教唆他
    人偽證而言。
四、經調查：
    (1)自訴人雖受合法傳喚但未出庭，僅以書狀補充意見，此有傳票回證與理由狀在
      卷。
    (2)自訴人固主張被告涉有右述共同誣告行為，但是自訴人所提出各項起訴書、判
      決書，均未認定甲○○有何誣告罪行。而自訴人確因右述土地所衍生糾紛經士
      林地院認定觸犯背信罪，分別經判處有期徒刑二年，嗣上訴亦遭駁回，此有士
      林地院八十六年度易字第一七五六號、台灣高等法院八十六年度上易字第六八
      ０一號判決書影本各一份在卷（見自訴狀證據第六、七號）；自訴人目前經士
      林地檢署通緝中，亦有台灣台北地方法院被告全國通緝紀錄表二份在卷可證。
    (3)再者，自訴人曾就同一事由控告胡忠卿三人偽證、誣告，亦經本院以八十六年
      度自字第五八九號判決，就誣告部分判決無罪，偽證部分則為不受理判決；自
      訴人嗣提起上訴，亦由台灣高等法院以八十七年度上訴字第一九四號判決駁回
      上訴，此有上述判決書影本各一份在卷（見答辯狀證三、四）。胡忠卿三人既
      經另案認定並無誣告罪行，自訴人復未提出證據以推翻該案所認定事實，其泛
      稱被告涉嫌誣告，即不能做為不利於被告之認定。
    (4)自訴人於另案控訴胡忠卿三人與被告因本件糾紛而涉有偽造文書，亦經本院以
      八十八年度自字第九０八號判決，對彼等為無罪判決（見答辯狀證七）。該案
      目前在上訴程序，但依自訴人與被告所提出相關裁判資料，亦不足以認定被告
      有何誣告嫌疑。
    綜上所論，依據本院調查結果，自訴人被控誣告部分確有刑事訴訟法第二百五十
    二條第十款「犯罪嫌疑不足」之情形；應依照首開說明，應予駁回自訴。（因誣
    告部分既遭駁回，與偽證部分不發生牽連犯關係，本院就偽證部分另為不受理判
    決）。
五、據上論斷，應依刑事訴訟法第三百二十六條第三項、第二百五十二條第十款，裁
    定如主文。
中      華      民      國      九十      年      十一    月      一    日
                                      臺灣臺北地方法院刑事第一庭
                                          法  官    吳燁山
右正本證明與原本無異。
如不服本裁定，應於送達後五日內，向本院提出抗告狀（應附影本）
                                          書記官    王黎輝
中      華      民      國      九十      年      十一    月      一    日


司法院資訊處製作；財團法人民間司法改革基金會備份。
